【裁判字號】    91,易,1162
【裁判日期】    920211
【裁判案由】    詐欺
【裁判全文】
臺灣桃園地方法院刑事判決                        九十一年度易字第一一六二號
    公  訴  人  臺灣桃園地方法院檢察署檢察官
    被      告  丙○○  男  四.
右列被告因竊盜等案件，經檢察官提起公訴（九十一年度偵字第八八六三號），本院
判決如左：
    主  文
丙○○竊盜，累犯，處有期徒刑肆月，如易科罰金以參佰元折算壹日。
    事  實
一、丙○○前於民國八十二年間因煙毒案件，經臺灣彰化地方法院以八十二年度訴字
    第七三一號判決判處有期徒刑三年二月，提起上訴後，並經臺灣高等法院臺中分
    院以八十二年度上訴字第三○○四號判決駁回上訴確定，嗣於八十三年四月十一
    日送監執行，指揮書執行完畢日期為八十六年五月三十日，又於八十九年間因施
    用毒品案件，經本院以八十九年度易字第九七六號判決判處有期徒刑七月確定，
    指揮書執行完畢日期為九十年九月二十二日。詎仍不知悔改，利用與乙○○○及
    朱立一、甲○○母子均熟識，且經常出入乙○○○位於桃園縣中壢市陸光六村一
    三○號住處之機會，因而得知乙○○○所有新明郵局郵政存簿儲金０三三九三七
    之０帳號提款卡密碼及上開提款卡係放置在乙○○○上開住處房間的衣櫃內，竟
    意圖為自己不法之所有，於九十一年一月二十二日，侵入乙○○○上開住處（侵
    入住宅部分未據告訴），在該衣櫃內竊得前開提款卡後，遂先於同年月二十三日
    晚上十時許至桃園縣中壢市新明郵局，以前揭提款卡及輸入提款卡之密碼之不正
    方法，輸入上開郵局設置之自動提款機內，使該提款機辨識系統對真正持卡人之
    識別陷於錯誤，誤以為丙○○係有權提領款項之人，支付其所提領之新臺幣（下
    同）一萬元，隨即花用一空，又於次日即二十四日凌晨零時許至四時許，承前犯
    意接續至桃園縣楊梅鎮埔心郵局，以前開方式分別提領一萬元、五千元及一萬元
    三次，並均花用一空，致前開帳戶存款僅剩下六百九十一元，丙○○即於同年月
    二十四日上午十時許將提款卡放回原處，嗣經朱立一於同年月三十日發現前揭帳
    戶內存款金額遭盜領短少後，向上開郵局調閱提款機攝影之錄影帶發現丙○○持
    上開提款卡提領現金之紀錄後，始獲悉上情。
二、案經桃園縣警察局中壢分局報告臺灣桃園地方法院檢察署檢察官偵查起訴。
    理  由
一、訊據被告丙○○固坦承於上揭時、地持被害人乙○○○所有上開提款卡接續四次
    提領現金共三萬五千元花用之事實不諱，惟矢口否認有何竊盜及詐欺盜領存款之
    犯行，辯稱：伊原本欲向乙○○○借五萬元去賭博，但乙○○○身上沒有現金五
    萬元，所以將上開提款卡交給伊，由伊自己去郵局領錢，伊將錢領出後即將提款
    卡交還與乙○○○，伊係向乙○○○借錢並非盜領云云。經查，被害人乙○○○
    雖於九十一年二月九日零時五十七分因病逝世，此有死亡證明書一份在卷可稽，
    惟右揭事實，業經證人朱立一、甲○○即被害人乙○○○之兒子分別於警、偵訊
    中及本院調查審理時指述綦詳，並有乙○○○所有上開郵局帳戶存摺影本及交易
    紀錄等附卷可稽，足證被告確有於上開時、地盜取乙○○○所有上開提款卡，並
    接續四次至上開二郵局設置之提款機提領現金花用之犯行，至為灼然。
二、被告雖以前揭情詞置辯，惟被害人乙○○○為極重度殘障之人，每月雖支領政府
    殘障補助三千元，但亦僅有上開郵局之存款，收入並不豐，且一向與被告從無金
    錢往來等情，業據證人甲○○於本院調查時證稱：「（乙○○○生前經濟狀況如
    何？）我母親是極重度之殘障，沒有工作，但不是低收入戶，由我們兄弟出錢養
    她，她自己除了郵局之存款以外，還有陸光六村之房地，此外就沒有任何現金及
    銀行帳戶」、「（乙○○○生前與被告有無經濟之往來？）沒有，之前都沒有借
    錢給他」等語（見本院九十一年七月二十四日訊問筆錄第二頁）屬實，並有中華
    民國殘障手冊影本附卷可稽，且乙○○○截至九十一年一月十五日止，在新明郵
    局之存款僅有三萬五千六百九十一元，此亦有上開郵局存摺影本一紙在卷可證，
    是乙○○○在當時存款不多之情況下，怎可能將自身所有唯一之提款卡交給被告
    ，同意借被告三萬五千元，而僅剩下數百元過活，更何況被告自承向乙○○○稱
    借錢係為了要去賭博（見本院九十一年十二月十二日訊問筆錄三頁正面），衡情
    乙○○○根本不可能借錢給非親非故之人去賭博，復未約定借款之利息及還款期
    限，足見被告辯稱係向乙○○○借錢云云，顯與常理有違，實難採信。
三、又被告於警訊時供稱：「（你於何時跟朱立一母親借用帳戶內之金額？係誰交付
    你提款卡？）我是在元月十日向朱立一的母親借用的。是他母親」云云（見偵查
    卷第三頁反面），繼於本院調查時亦供稱：「．．．。提款卡是乙○○○拿給我
    的，我跟他說要借五萬元，但她說她存簿只有三萬元，所以她就將提款卡給我，
    時間約在九十一年一月十日左右」云云（見本院九十一年十二月十二日訊問筆錄
    第二頁正面），惟被告既於九十一年一月十日向乙○○○借錢取得上開提款卡，
    何以竟遲至同年月二十三日、二十四日才分四次將帳戶內的錢提領出來，被告上
    開辯解亦與常情不符，自不足採。再被告係利用與乙○○○及朱立一、甲○○母
    子均熟識，且經常出入乙○○○位於上開住處之機會，因而得知乙○○○所有上
    開提款卡密碼及上開提款卡係放置在乙○○○的衣櫃內之機會，侵入上開住處竊
    取上開提款卡乙節，業據證人甲○○於偵訊時證稱：「（你們帳戶金錢短少的存
    摺、提款卡均否在？）是，他應該利用到我家時將提款卡偷走去盜領，領到前後
    再放回去，提款卡及存摺都放在我母親的衣櫃裡」、「（葉《佐凱》知道該帳戶
    的密碼？）知道，因我母親行動不方便，有時叫我們兄弟去提錢，又葉（佐凱）
    和我們家很熟，所以我母親在告訴我們密碼時並沒有防他」等語（見偵查卷第二
    六頁正面），明確，且證人甲○○於本院調查時亦證稱：「（對被告所言該筆款
    項係由你母親借的有何意見？）我們去中壢分局報案時候，被告本來不承認，後
    來有領款之監視錄影帶翻拍照片，被告才承認。事後被告之家人有請我們原諒他
    ，但是我不同意更改之前之說詞。．．．」等語（見本院九十一年七月二十四日
    訊問筆錄第二、三頁），倘被告並未盜領帳戶裡之金錢，何必要求證人甲○○配
    合其說詞？又被告與證人甲○○和解後，證人甲○○於本院審理時亦堅稱：「被
    告已經將三萬五千元還我了。被告有在我面前承認是他自己偷的」等語（見本院
    九十二年一月二十一日審判筆錄第二頁），並有被告當庭提出之收據一紙附卷可
    稽，綜上證據及情節，均足證被告確有盜取被害人乙○○○所有之提款卡及盜領
    存款犯行，本件事證明確，被告犯行堪以認定。
四、核被告丙○○竊取他人財物，所為係犯刑法第三百二十條第一項之普通竊盜罪；
    又其以在郵局提款機鍵入被害人乙○○○所有提款卡所設定密碼之不正方法，由
    郵局之自動付款設備詐得現金，係犯刑法第三百三十九條之二第一項之準詐欺罪
    。被告於九十一年一月二十三日晚上十時許，持乙○○○所有之提款卡在桃園縣
    中壢市新明郵局設置之自動提款機詐領存款一次，又接續於次日凌晨零時許至四
    時許以前揭方式在同縣楊梅鎮埔心郵局設置之同一自動提款機詐領存款三次，被
    告雖有多次提領存款之行為，惟仍屬基於同一犯意下之接續行為，侵害一個法益
    ，應為接續犯，屬單純一罪。又被告所犯前開二罪，具有方法、目的之牽連關係
    ，應依刑法第五十五條之規定，從一重之普通竊盜罪處斷。末查被告前於八十九
    年間因施用毒品案件，經本院判處有期徒刑七月確定，指揮書執行完畢日期為九
    十年九月二十二日，有卷附臺灣高等法院被告全國前案紀錄表可佐，其受有期徒
    刑之執行完畢後，五年以內再犯本件有期徒刑以上之罪，為累犯，應依法加重其
    刑。至公訴人認被告上開所為與刑法第三百二十條第一項之竊盜罪之構成要件有
    別，容有誤會，惟公訴人認此部分與前開起訴之刑法第三百三十九條之二第一項
    之準詐欺罪，有方法、目的之牽連關係，屬裁判上之一罪關係，且犯罪事實業已
    敘及，本院自得一併審酌，併此敘明。爰審酌被告正值壯年，不思奮發，及其犯
    罪之動機、目的、手段、所生危害與竊得財物之價值、盜領之金額，及犯罪後業
    已賠償被害人之子甲○○三萬五千元，頗具悔意等一切情狀，量處如主文所示之
    刑，並諭知易科罰金折算標準。
據上論斷，應依刑事訴訟法第二百九十九條第一項前段，刑法第三百二十條第一項、
第三百三十九條之二第一項、第五十五條、第四十七條、第四十一條第一項前段，罰
金罰鍰提高標準條例第一條前段、第二條，判決如主文。
本案經檢察官邱曉華到庭執行職務。
中        華        民         國     九十二    年     二   月    十一  日
                                臺灣桃園地方法院刑事第二庭
                                    審判長法  官   徐培元
                                          法  官   曾正耀
                                          法  官   許乃文
右正本證明與原本無異。
如不服本判決，應於判決送達後十日內向本院提出上訴狀( 應附繕本 )，上訴於
臺灣高等法院。
                                          書記官   王曉雁
中        華        民        國     九十二    年    二   月    十三    日
附本件論罪科刑法條：
中華民國刑法第三百二十條
 (普通竊盜罪、竊佔罪)
意圖為自己或第三人不法之所有，而竊取他人之動產者，為竊盜罪，處五
年以下有期徒刑、拘役或五百元以下罰金。
意圖為自己或第三人不法之利益，而竊佔他人之不動產者，依前項之規定
處斷。
前二項之未遂犯罰之。
中華民國刑法第三百三十九條之二
意圖為自己或第三人不法之所有，以不正方法由自動付款設備取得他人之
物者，處三年以下有期徒刑、拘役或一萬元以下罰金。
以前項方法得財產上不法之利益或使第三人得之者，亦同。


司法院資訊處製作；財團法人民間司法改革基金會備份。
